最高法院刑事裁定　　　　　　　　　　 111年度台抗字第37號
再 抗告 人　陳麒全
 
 
上列再抗告人因違反毒品危害防制條例等罪定應執行刑案件，不
服臺灣高等法院中華民國110年11月17日駁回抗告之裁定（110年
度抗字第1686號），提起再抗告，本院裁定如下：
    主  文
再抗告駁回。
    理  由
一、按裁判確定前犯數罪者，併合處罰之，刑法第50條第1 項定
    有明文。所稱併合處罰，係以裁判確定前犯數罪為條件，倘
    被告一再犯罪，經受諸多科刑判決確定之情形，上開所謂裁
    判確定，乃指「首先確定」之科刑判決而言。亦即以該首先
    判刑確定之日作為基準，在該日期之前所犯各罪，應依刑法
    第51條各款規定，定其應執行之刑；在該日期之後所犯者，
    則無與之前所犯者合併定執行刑之餘地。惟在該日期之後所
    犯之罪，倘另符合數罪併罰者，仍得依前述法則處理。另法
    院裁定定應執行刑時，應以檢察官所聲請定其應執行刑之內
    容，作為審查及定應執行刑之範圍，未據檢察官聲請定執行
    刑之案件，法院基於不告不理原則，不得任意擴張並予審理
    裁判，否則即有未受請求之事項予以裁判之違法，此觀諸刑
    事訴訟法第477條第1項規定即明。又刑事訴訟法第370條第2
    項、第3 項，已針對第二審上訴案件之定其應執行之刑，明
    定有不利益變更禁止原則之適用；而分屬不同案件之數罪併
    罰有應更定執行刑之情形，倘數罪之刑，曾經定其執行刑，
    再與其他裁判宣告之刑定其執行刑時，在法理上亦應同受此
    原則之拘束。亦即，另定之執行刑，其裁量所定之刑期，不
    得較重於前定之執行刑加計後裁判宣告之刑之總和。是以法
    院於裁量另定應執行刑時，祇須在不逸脫上開範圍內為衡酌
    ，而無全然喪失權衡意義或其裁量行使顯然有違比例原則之
    裁量權濫用之例外情形，並不悖於定應執行刑之恤刑目的者
    ，即無違裁量權之內部性界限。
二、原裁定以再抗告人陳麒全所犯如其附表編號（下稱編號） 1
    至24所示各罪，分別經各該法院判處罪刑，其中編號2至3、
    編號8至9、編號10至11、編號14至16、編號17至18、編號19
    至20及編號23至24等罪，前經分別定應執行有期徒刑5月、1
    0月、4月、1年2月、4月、9月及7年8月，均已確定在案。茲
    檢察官依再抗告人之請求，據以聲請定其應執行之刑，第一
    審法院以檢察官本件之聲請，其中編號1 所示之判決為首先
    確定（民國107年7月19日）之科刑判決，編號1 至24所示各
    罪合於裁判確定前犯數罪之要件，乃酌情就上開各罪定應執
    行有期徒刑11年。經核第一審裁定所定之刑期，並未較重於
    前定之執行刑及其餘宣告刑加計後之總和（有期徒刑18年 9
    月），又上揭前定之執行刑均已大幅酌減再抗告人之刑期，
    本件以前定之執行刑為基礎重新定執行刑，較之再抗告人前
    定執行刑加計其餘宣告刑之總和，又獲致減少有期徒刑7年9
    月之利益，未悖於法規範之外部性界限與內部性界限，所定
    應執行之刑度已屬偏低，亦無違比例原則與平等原則。另敘
    明再抗告人所犯如各編號所示之罪，除編號20、22至24外，
    均屬施用毒品罪，其犯罪時間尚屬相近，次數合計高達20次
    ，可徵再抗告人對毒品之依賴甚深，自我拘束能力不佳，而
    編號20、22至24所示之罪，雖均屬侵害社會法益之罪，然編
    號22至24所示之販賣毒品（含未遂）罪，影響社會之效應較
    編號20所示持有第二級毒品純質淨重20公克以上罪為大，且
    犯罪型態有異，與施用毒品亦不相同，則於合併定刑時即應
    酌定較長之刑期，始足以達矯治之必要程度及發揮刑罰嚇阻
    犯罪之功能，是第一審法院酌定之應執行之刑，並無悖於法
    律秩序及罪責相當原則。並載明本件檢察官聲請定應執行刑
    之數罪內容，即如各編號所示，雖罪責性質或有不同，然非
    不得合併定刑，且編號14至18等罪刑，業已確定在案，法院
    於定應執行刑案件之審查時，均應受其拘束，無從審查該等
    判決結果之認事用法是否妥適。至於再抗告人縱有其他罪刑
    符合與本件各罪刑合併定其應執行之刑，因不在本件檢察官
    聲請定應執行刑之列，揆諸首揭說明，法院自不得任意擴張
    檢察官聲請之範圍，予以審理。原裁定因而駁回再抗告人在
    第二審之抗告，於法並無不合。
三、再抗告意旨猶執陳詞，就原審業已審酌說明之事項，再事爭
    執，泛稱原裁定量刑未符罪責相當、比例原則與平等原則之
    要求，執以指摘原裁定違法，難認為有理由，應予駁回。
據上論結，應依刑事訴訟法第412條，裁定如主文。
中    華    民    國   111    年    1     月    5     日
                  刑事第六庭審判長法  官  許  錦  印  
                                  法  官  朱  瑞  娟  
                                  法  官  劉  興  浪  
                                  法  官  高  玉  舜  
                                  法  官  何  信  慶  
本件正本證明與原本無異
                                  書記官
中    華    民    國   111    年    1     月    10    日